臺灣臺北地方法院民事判決
　　　　　　　　　　　　　　　　  111年度北簡字第7959號
原      告  新光三越百貨股份有限公司

法定代理人  村上英之


訴訟代理人  陳信宏律師
被      告  一大鍋美食股份有限公司

法定代理人  張瑞麟  
訴訟代理人  邱基峻律師
            賴柏宏律師
上列當事人間清償債務事件，於中華民國111年9月6日言詞辯論
終結，本院判決如下：
    主    文
被告應給付原告新臺幣參拾參萬陸仟玖佰玖拾伍元，及自民國一
百一十年十月二十二日起至清償日止，按年息百分之五計算之利
息。
訴訟費用新臺幣參仟陸佰肆拾元由被告負擔。
本判決第一項原告以新臺幣壹拾壹萬元供擔保後得假執行；被告
如以新臺幣參拾參萬陸仟玖佰玖拾伍元為原告預供擔保後，得免
為假執行。
    事實及理由
一、原告主張：
  ㈠兩造於民國108年8月20日簽署「專櫃廠商合約書」（下稱系
    爭合約），約定由原告提供桃園站前分公司之部分商場，自
    108年9月25日至110年8月31日止，於營業期間內設置專櫃經
    營以提供商品或服務，雙方並約定被告於合約期間每月應達
    成保證營業額為新臺幣50萬元。另因受疫情影響，原告曾調
    降被告110年5月至7月每月保證營業額30％，惟被告110年6月
    至9月之營業額仍未達約定之保證營業額。另因其實際營業
    額均未達雙方約定之保證營業額，按約定條款第7條第2項約
    定，專櫃合約終止而消滅後，被告應依前述約定補足按全合
    約期間以實際營業額及保證營業額之差額：
  ⒈雙方約定109年9月1日至110年8月31日止之該期間的每月保證
    營業額50萬元（請參原證一第2頁「保證營業額」欄位，先
    勾選「月結算」，再約定：「2020年9月1日至2021年8月31
    日止」期間共12個月，總計600萬元，即每月50萬元整），
    期間另有調降110年5月至7月每月保證營業額30％，即110年5
    月至7月每月保證營業額降為35萬元，以上均以抽成率14％（
    請參原證一第1頁「櫃號資料一之『抽成』（營業額％）」欄位
    ）計算後之數額為被告每月應支付之抽成額，如營業額不足
    時，被告應依約補足之。
  ⒉原證三「二、廠商貨款狀況」表格中所載原告「應付金額」
    欄位，係原告扣除抽成額後，加計5％稅後所得之金額；至於
    原證五「專櫃對帳單」則進一步說明如下：110年5月：被告
    當月總銷貨金額25萬5391元（即原證五第1頁左下方「銷貨
    金額欄位」），按14％計算原告應收抽成3萬5756元，扣減後
    剩21萬9635元，另因銷貨金額與保證營業額50萬元相差24萬
    4609元，乘以約定抽成率14％之後，尚不足3萬4244元，經扣
    抵後銷售金額剩餘18萬5391元，再請被告開立銷貨發票向原
    告請款，且係依約含稅5％計算，為19萬4661元，原告已依此
    匯付被告無誤，故原證三「二、廠商貨款狀況」表格中，並
    未列入原告請求月份內。（且原證五第1頁不足抽成額記載
    為3萬4244元，雖與原證三「一、保證營業額說明欄」所載
    不足抽成額（未稅）3萬4245元，相差1元，應係四捨五入原
    因所致，惟此少扣1元對被告有利，且雙方已結清並由原告
    匯付餘額款無疑義）期間110年5月因為調降保證營業額30％
    ，差額回補給被告2萬1000元，含稅金額為2萬2049元。（即
    原證三、保證營業額說明欄之第三列）110年6月：被告當月
    總銷貨金額7257元（即原證五第2頁左下方「銷貨金額欄位
    」），按14％計算原告應收抽成1016元，扣減後剩6241元，
    含稅加計為6553元（即原證三「二、廠商貨款狀況」表格中
    「2021/06所載之『應付金額6553元』」），另因銷貨金額與
    調降30％後保證營業額35萬元相差34萬2743元，乘以約定抽
    成率14％之後，尚不足4萬7984元，依約含稅為5萬383元；經
    與110年5月因為調降保證營業額回補被告2萬2049元後，不
    足2萬8334元，即原證三「二、廠商貨款狀況」表格中「不
    足抽成額」。故110年6月份「（原告）應付金額6553元」減
    「（被告應付）代扣款7萬4886元，再減「不足抽成額2萬83
    34元」之後，（被告應付）不足金額即為9萬6667元。110年
    7月及8月：同上計算方式。
　㈡並聲明：被告應給付原告33萬6995元，及自起訴狀繕本送達
    之翌日(110年10月22日，台灣高雄地方法院簡易庭111年度
    雄簡字第616號卷，下稱高雄支付命令卷，第45頁)起至清償
    日止，按年息5％計算之利息。　
二、被告則以：
　㈠爭執證物三之一大鍋美食股份有限公司帳款一覽表之真正，
    請原告提出憑以計算該帳款一覽表之證據資料。　　　
　㈡兩造於108年8月20日起簽署系爭專櫃合約後，自109年1月許
    ，全球即開始陸續爆發COVID-19疫情，我國則係於110年5月
    間因國內本土COVID-19疫情日益嚴峻，而被告設於原告桃園
    站前分公司之火鍋餐廳於110年6月至8月間之營業額與過往
    每月平均業績相較大幅衰退，此為未達約定保證營業額之主
    要原因。是以，被告因疫情衝擊不堪虧損，縱假設有原告所
    指未達約定保證營業額及空櫃情形，亦係因政府措施致無法
    繼續營業，顯不可歸責於被告，依系爭約定條款第15條第8
    款約定，系爭專櫃合約即自動終止，原告自不得請求損害賠
    償、抽成及違約金。　
　㈢被告無法預料疫情，倘認兩造仍應依約定之效果為履行，實
    屬顯失公平而有情事變更之情形，請求依民法第227條之2第
    1項規定調整系爭專櫃契約及約定條款就110年6月至8月之損
    害賠償、懲罰性違約金之法律效果。
　㈣另原告所請求之違約金非低，對被告之負擔過重，請依民法
    第252條規定酌減之。
　㈤並聲明：原告之訴駁回。
三、得心證之理由：
　㈠按當事人主張有利於己之事實者，就其事實有舉證之責任，
    民事訴訟法第277條前段定有明文，是民事訴訟如係由原主
    張權利者，應先由原告負舉證之責，若原告先不能舉證，以
    證實自己主張之事實為真實，則被告就其抗辯事實即令不能
    舉證，或其所舉證據尚有疵累，亦應駁回原告之請求（最高
    法院17年上字第917號判例意旨參照）。又事實有常態與變
    態之分，其主張常態事實者無庸負舉證責任，反之，主張變
    態事實者，則須就其所主張之事實負舉證責任（最高法院86
    年度台上字第891號判決意旨參照）。
　㈡被告辯稱：「被告否認一大鍋美食股份有限公司帳款一覽表
    （原證3，本院卷第17頁）之實質真正，祈請鈞院逕行依卷
    內書物證依法認定之」云云。經查，原證3「…二、廠商貨款
    狀況…」表格中所載各月份「…代扣款…」：該等款項係因雙
    方針對信用卡刷卡手續費、廣告補助費、公共管理費、廚房
    排油煙風管清洗的維護費（每年2次）、收銀機租金、水電
    瓦斯費等代收代付性質或約定原告得收取之款項，並載明於
    專櫃合約書中「費用計算」或「備註」欄位內，而各月份明
    細暨電子發票證明聯如原證6，被告既不爭執原證6之真正，
    僅爭執原證3之內容，然該等資料係從各個專櫃設置之收銀
    機台逐筆建立並開立發票，再傳送至百貨營運管理系統彙總
    ，勾稽每筆交易的收銀機台號碼、交易時間、櫃號名稱、交
    易金額、發票號碼、會員卡號（如有）等資料，另透過系統
    串接到帳務端而產出，該等單據制作過程可謂嚴謹，符合一
    般商業運作，可信為真實，被告又無反證足以削弱其證明力
    ，因此，原證3之資料應係實在，可作為本件認定之依據。
　㈢被告固抗辯：系爭約定條款第15條第8款約定，系爭專櫃合約
    即自動終止，原告自不得請求損害賠償、抽成及違約金云云
    。惟查：
　⒈依兩造系爭合約附件「專櫃廠商設櫃約定條款」（即原證2）
    第15條第8項係約定：「因天災、地變、不可抗力或法令變
    更、政府機關之行政行為等不可歸責於雙方之事由，致無法
    繼續營業，或甲方未能繼續承租本商場所在之建築物時，專
    櫃合約自動終止，雙方均不得互為任何損害賠償之請求。」
    ，依前述約定，被告需前開原因客觀上達到專櫃已無法營業
    的事實，始賦予雙方得提前終止合約的退場機制。
  ⒉然查，衛福部要求餐廳禁止「內用」時間係自110年5月26日
    至7月27日止，並非「禁止營業」，且衛福部於110年7月23
    日發布自7月27日起調降疫情警戒標準至第2級，依食品藥物
    管理署早於7月16日公告訂定「餐飲業防疫管理措施」，餐
    飲業者只要遵守四項規範，即可開放內用，此為公所周知之
    事實，又當時餐廳雖暫時無法內用，然可透過外送平台續行
    營業，並非無法營業，依前述舉證責任分配之原則，被告應
    就無法營業之事實負舉證責任。
　⒊原告提出反證主張：原告於全球疫情初發之期，已提早於109
    年初就規劃佈署，進行各項防疫措施（例如：進入賣場量溫
    、強制戴口罩、賣場設施定時或不定時消毒、落實人員自主
    管理及發燒不得出勤等…），建立消費者相當的信心，故仍
    可維持一定之人潮及業績，也持續透過網路平台並與外送平
    台業者合作，盡力維持餐飲廠商的業績，並提出天下雜誌之
    報導為證（原證8，本院卷第113頁），經核其主張符合實情
    ；原告復以：原告於110年5月至7月間更主動調降餐飲廠商3
    0％保證營業額減緩壓力，共體時艱以渡過難關，期間政府也
    提出疫情影響產業的各項補貼，適時緩解了各行業的壓力，
    迨110年7月27降回二級防疫警戒開放餐飲可內用之後，人潮
    及業績即逐步回升，後續業績不僅可期，甚至因為政府於11
    0年10月間發行振興五倍劵，以及民眾報復性消費等因素而
    衝高，主計處還估計110年度經濟成長率達6.28％，創下11年
    來新高，並提出今周刊之報導為證（原證9，本院卷第121頁
    ），經核其主張符合實情，堪予採信。原告再主張：據報導
    110年度餐飲業營業額仍達7280億元，年衰退縮小至6.4％，
    並提出卡優新聞網之報導為證（原證10，本院卷第127頁）
    ，可見在兩造之努力之下，被告雖營業額受影響，但原告採
    取之諸多策略，被告並無「無法營業」之事實，故被告援引
    前揭條款抗辯有不可抗力或政府機關之行政行為等不可歸責
    於雙方之事由，致無法繼續營業，原告不能向伊請求損害賠
    償為無理由。
　㈣被告復抗辯：依民法第227條之2第1項規定調整系爭專櫃契約
    及約定條款就110年6月至8月之損害賠償、懲罰性違約金之
    法律效果云云。惟查，按當事人依民法第227條之2情事變更
    原則規定，請求法院增減給付者，乃形成之訴。故被告應先
    提出法院為增減給付之確定判決，始能援用該條為之，故被
    告該項抗辯亦洵非可採。
　㈤被告末抗辯違約金請依民法第252條規定酌減之云云。惟查，
    按「違約金之約定，乃基於個人自主意思之發展、自我決定
    及自我拘束所形成之當事人間之規範，本諸契約自由之精神
    及契約神聖與契約嚴守之原則，契約當事人對於其所約定之
    違約金數額，原應受其約束。惟倘當事人所約定之違約金過
    高者，為避免違約金制度造成違背契約正義等值之原則，法
    院得參酌一般客觀事實、社會經濟狀況及當事人所受損害情
    形，依職權減至相當之金額」最高法院102年度台上字第160
    6號民事判決參照。經查，系爭懲罰違約金之約定，係基於
    個人自主意思之發展、自我決定及自我拘束所形成當事人間
    之規範，本諸契約自由之精神及契約神聖與契約嚴守之原則
    ，契約當事人對於其所約定之違約金數額，應受其拘束。被
    告尚非智慮淺薄之人，經過深思熟慮後方簽署系爭協議書，
    被告自願受該協議書拘束，認被告主張懲罰違約金過高為無
    理由。　
　㈥綜上所述，原告主張被告應給付原告33萬6995元，及自起訴
    狀繕本送達之翌日(110年10月22日，高雄支付命令卷第45頁
    )起至清償日止，按年息5％計算之利息，為有理由，應予准
    許。
四、本件原告勝訴部分係就民事訴訟法第427 條第1 項訴訟適用
    簡易程序所為被告敗訴之判決，爰依同法第389 條第1 項第
    3 款之規定，職權宣告假執行，並依同法第392 條第2 項，
    依職權為被告預供擔保，得免為假執行之宣告。
五、本件事證已臻明確，兩造其餘攻擊防禦方法與判決之結果不
    生影響，爰不一一贅論，併此敘明。
六、訴訟費用負擔之依據：民事訴訟法第78條。本件訴訟費用額
    ，依後附計算書確定如主文所示金額。
中　　華　　民　　國　　111 　年　　10　　月　　11　　日
                      臺北簡易庭  法  官  趙子榮
以上正本係照原本作成
如對本判決上訴，須於判決送達後20日內向本庭提出上訴狀。如
委任律師提起上訴者，應一併繳納上訴審裁判費。
中　　華　　民　　國　　111 　年　　10　　月　　11　　日
                                  書記官  陳怡安
計   算   書：
項        目             金   額（新臺幣）    備    註
第一審裁判費             3640元
合        計             3640元